臺灣高雄地方法院民事判決　　　　　　　　　　　　　　九十三年度訴字第三六號
　　原　　　告　甲○○
　　訴訟代理人　乙○○
　　被　　　告　鉅品建設有限公司
　　法定代理人　丁○○
　　訴訟代理人　丙○○
右當事人間請求清償債務事件，本院於民國九十三年五月七日言詞辯論終結，判決如
左：
    主    文
被告應給付原告新台幣壹佰零伍萬元，及自民國九十三年一月十日起至清償日止，按
年息百分之五計算之利息。
訴訟費用由被告負擔。
本判決於原告以新台幣拾伍萬元供擔保後得假執行；但被告如以新台幣壹佰零伍萬
元為原告預供擔保後，得免為假執行。
    事  實  與  理  由
一、原告主張：伊於民國八十七年四月間與被告合資建築房屋推案出售，除約定伊出
    資全部土地款及三分之一其他款項外，自八十七年十一月至八十八年三月間，被
    告因資金不足，另向伊借款新台幣（下同）二百六十萬元供作工程墊款，迄今尚
    未償還，爰依消費借貸法律關係，請求被告給付其中一百零五萬元等語，並聲明
    求為判決：(一)被告應給付原告一百零五萬元，及自起訴狀繕本送達翌日起至清償
    日止，按年息百分之五計算之利息。(二)願供擔保請准宣告假執行。
二、被告則抗辯：八十七年十一月兩造合資之建案銷售結束後，雙方即於九十一年八
    月完成結算，約定將剩餘之四棟房屋其中三棟過戶予原告，會算結果即包括清償
    對原告的借款，是本件借款已經清償完畢，原告請求並無理由等語，並聲明求為
    判決：(一)原告之訴及假執行之聲請均駁回。(二)如受不利益判決，願供擔保請准免
    為假執行。
三、原告主張其於兩造合資建築房屋期間，曾另貸予被告二百六十萬元工程代墊款乙
    節，業據提出匯款回條聯二十五紙暨鉅品公司向甲○○借款明細表乙紙（頁七六
    ）為證，被告對原告於工程期間，曾為其代墊二百六十萬元工程款乙節亦不爭執
    （頁二一、二七），且被告所提出自行製作之結算表中（頁三九），左下欄亦載
    明「許董（註：指原告）代鉅品（即指被告）墊款息」明細，觀其內容記載為八
    十七年十一月二十五日墊款六十萬元、十二月九日墊款二十四萬元、十二月二十
    八日墊款三十六萬元、八十八年一月五日墊款二十萬元、一月十八日墊款八萬元
    、一月二十五日墊款三十六萬元、二月六日墊款四十六萬元、二月二十五日墊款
    六萬元、三月六日墊款二十四萬元，總計二百六十萬元，核與原告提出之匯款單
    日期大致相符（至於原告匯款之金額均超過被告自承之墊款，係因兩造尚有合夥
    出資款往來緣故），則堪認原告確曾貸予被告二百六十萬元。
四、至於被告抗辯前開借款，已於建案結束後，經兩造結算以分配餘屋方式清償完畢
    等情，原告固不否認受讓三棟餘屋之事實，惟否認其有同意系爭借款債務因而消
    滅。按當事人主張有利於己之事實，就其事實有舉證之責任，民法第二百七十七
    條前段定有明文。又請求履行債務之訴，若被告自認積欠債務事實，僅主張該債
    務已因清償而消滅，則清償之事實，應由被告負舉證責任（最高法院二十八年上
    字第一九二○號判例意旨可資參照）。本件被告抗辯其清償之事實，無非係以兩
    造會算結果，已將三棟餘屋過戶原告完畢，並提出自行製作之結算表（頁三九）
    為證，然查：
  (一)被告自承與之交涉會算事宜之原告訴訟代理人乙○○，及證人李季鍾，均當庭堅
    決否認曾與被告達成結算合意，李季鍾證稱：「伊係原告父親公司之會計，幫原
    告處理本件投資之財務問題，平時均與被告訴訟代理人丙○○聯絡，卷內之結算
    表伊看過，但伊並不同意，因為伊內部估算，被告應該將餘屋四棟全部過戶才合
    理，但被告只願過戶三棟」等語，乙○○亦迭稱：「八十八年完工後，被告拖到
    九十一年五月才拿結算書說要結算，我們不同意土地的利息只計算至八十七年六
    月五日，且被告估算之餘屋價值太高，借款二百六十萬元應優先償還，不應混雜
    於股東分配中，所以根本沒有同意」等語，經核兩人所述未達成結算之理由相互
    吻合，且系爭結算表上並未有原告或其代理人之簽名，依常理，被告提出之結算
    書若已經原告同意，當會要求原告簽名其上，以杜爭議，何況本件被告陳明兩造
    對於結算結果原不滿意，自九十年四月三十日開始協商，迄九十一年八月八日仍
    多方折衝（頁三三），則依兩造之協商情形，益見若果真有達成協議，被告應有
    要求原告簽認之必要，然其卻未如此為之，是以，足認上開二名證人所言乃符合
    常情，應為可信。
  (二)其次，觀諸結算書內容存有多所不合乎原告利益之處，諸如：依兩造不爭執之合
    夥契約第一、二條乃約定，系爭建案之土地款因由原告負責出資，故約定合夥盈
    餘須按銀行放款利率，補貼原告貸款之利息支出等語（頁二九），而系爭建案八
    十八年間即已結束銷售，原告遲至九十年四月三十日完成財務報表之製作，此段
    期間原告仍受有土地貸款利息之損失，然被告製作之結算表中，就此部分竟僅補
    貼原告至八十八年五月三十一日，此除觀之結算表左上欄利息計算表自明外，且
    為被告所自承（頁三三）。另本件工程代墊款乃係原告貸予被告，應由被告獨自
    清償，而不應由合夥盈餘支付清償，方為公平，然系爭結算表竟將之列為股東往
    來、股東分配之一部份，而由合夥盈餘分配清償（結算表右下方資產負債表中股
    東往來欄、股東分配欄參照），是系爭結算表既有諸多不利原告之處，自難期待
    原告接受此等結算方案。從而，原告主張兩造從未達成結算合意，其亦未同意系
    爭借款債權於三棟餘屋過戶後即行消滅等情，堪信為真。
  (三)至被告另抗辯：由餘屋三棟已經移轉原告之事實，可證兩造確曾達成清償合意等
    語，然原告當時先接受被告過戶三棟餘屋，乃因系爭建案之起造人為被告，房屋
    過戶之相關資料均存放被告處，須賴被告提出方得辦理移轉所有權手續，其因與
    被告協調不成，才暫先就三戶餘屋辦理過戶，以早日收回投資利潤等情，業據原
    告、證人李季鍾陳述明確，因原告客觀上並不可能接受被告提出之結算方案，則
    原告當時勉為受領被告之一部清償，乃合於常理，堪信為真，被告以此推論原告
    同意結算方案，尚嫌過遽，並不可採。
五、末按「借用人應於約定期限內，返還與借用物種類、品質、數量相同之物，未定
    返還期限者，借用人得隨時返還，貸與人亦得定一個月以上之相當期限，催告返
    還」，民法第四百七十八條定有明文。又前開條文中，非謂貸與人之催告必須定
    有期限，只須貸與人有催告之事實，而催告後已逾一個月以上之相當期限者，即
    認借用人有返還借用物之義務，最高法院七十三年臺抗字第四一三號判例意旨可
    資參照。本件借款債務原告自承並未約定清償期限，然其自九十年三月間起至九
    十三年一月間本件起訴前，即屢向被告催討乙節，亦據證人李季鍾陳述屬實，且
    為被告所不爭執，則被告自九十年三月早有返還借用物之義務。從而，原告主張
    以起訴狀繕本送達翌日起計算法定遲延利息，乃有理由，應予准許。
六、綜上所述，原告主張其於兩造合資建築房屋期間，除出資額外尚貸予被告二百六
    十萬元，為被告所自認，而被告並不能舉證證明就借款部分已經會算清償完畢，
    則原告本於消費借貸之法律關係，請求被告給付其中一百零五萬元，及自起訴狀
    繕本送達翌日，即九十三年一月十日起至清償日止，按年息百分之五計算之利息
    ，為有理由，應予准許。
七、兩造各陳明願供擔保，聲請宣告假執行或免為假執行，經核均無不合，爰分別酌
    定相當之擔保金額准許之。
八、本件事證已臻明確，兩造其餘攻擊防禦方法，核與判決結果不生影響，毋庸一一
    論述，併此敘明。
九、結論：原告之訴為有理由，依民事訴訟法第第七十八條、第三百九十條第二項、
    第三百九十二條第二項，判決如主文。
中　　　華　　　民　　　國　　九十三　　年　　　五　　　月　　二十八　　日
                              臺灣高雄地方法院民事第一庭
~B審判長法　　　官　甯  馨
~B      法　　　官　蘇姿月
~B      法　　　官　蔡川富
右為正本係照原本作成。
如不服本判決，應於送達後廿日內，向本院提出上訴狀並表明上訴理由，如於本
判決宣示後送達前提起上訴者，應於判決送達後十日內補提上訴理由書（須附繕本）。
中　　　華　　　民　　　國　　九十三　　年　　　五　　　月　　二十八　　日
~B　　　法院書記官　黃俊凱
